【裁判字號】    99,台上,1808
【裁判日期】    990325
【裁判案由】    偽造有價證券等罪
【裁判全文】
最高法院刑事判決            九十九年度台上字第一八０八號
上  訴  人  台灣高等法院檢察署檢察官
被      告  甲  ○
            乙○○
共      同
選任辯護人  官朝永律師
上列上訴人因被告等偽造有價證券等罪案件，不服台灣高等法院
中華民國九十七年一月十日第二審判決（九十五年度上訴字第三
二一二號，起訴案號：台灣士林地方法院檢察署九十二年度偵續
字第六０號），提起上訴，本院判決如下：
    主  文
上訴駁回。
    理  由
一、甲○、乙○○偽造有價證券、甲○行使偽造私文書部分：
按刑事訴訟法第三百七十七條規定，上訴於第三審法院，非以判
決違背法令為理由，不得為之。是提起第三審上訴，應以原判決
違背法令為理由，係屬法定要件。如果上訴理由書狀並未依據卷
內訴訟資料，具體指摘原判決不適用何種法則或如何適用不當，
或所指摘原判決違法情事，顯與法律規定得為第三審上訴理由之
違法情形，不相適合時，均應認其上訴為不合法律上之程式，予
以駁回。又檢察官就被告犯罪事實，應負舉證責任，並指出證明
之方法，為刑事訴訟法第一百六十一條所明定。因此，檢察官對
於起訴之犯罪事實，應負實質之舉證責任。倘其所提出之證據，
不足為被告有罪之積極證明，或其闡明之證明方法，無從說服法
院形成被告有罪之心證，基於無罪推定之原則，自應為被告無罪
之諭知。而認定犯罪事實所憑之證據，無論直接或間接證據，其
為訴訟上之證明，須於通常一般之人均不致有所懷疑，而得確信
其為真實之程度者，始得據為有罪之認定，倘其證明尚未達到此
一程度，而有合理之懷疑存在時，事實審法院復已就其心證上理
由予以闡述，敘明其如何無從為有罪之確信，因而為無罪之判決
，尚不得任意指為違法。本件原判決經審理結果，認不能證明被
告甲○、乙○○有起訴書所載偽造有價證券、甲○有行使偽造私
文書之犯罪，因而維持第一審諭知被告等無罪之判決，駁回檢察
官在第二審之上訴，已詳敘其取捨證據之結果及無從為有罪判決
之心證理由。從形式上觀察，無足以影響判決結果之違法情形存
在。檢察官上訴意旨略謂：丙○○將個人開戶存摺、印章併同永
好企業股份有限公司（下稱永好公司）大小章交付，顯屬授權以
該帳戶用於處理公司業務之用，原判決認甲○可以任意使用，不
構成行使偽造文書等犯行，有違日常經驗法則；原判決捨棄證人
廖國昌律師之證詞不顧，亦未說明何以廖國昌律師證詞不能採信
之理由，認原判決附表二所示之支票非被告二人所盜蓋使用，遽
為其等有利之認定，有判決理由不備之違法云云。經查，原判決
已詳述告訴人丙○○為永好公司實際負責人，因長期旅居國外，
且與甲○有感情因素存在，委託甲○管理永好公司，除授予公司
簽發支票、蓋用取款條之權限外，並將私人之合作金庫銀行帳戶
存摺及印章交付與其關係密切之甲○保管，並概括授權使用，非
專用以處理公司業務為主。甲○因與丙○○財務關係密切，復因
永好公司屬丙○○個人企業，公司資金的流動方式較為鬆散，資
金由個人戶頭進出，方便業務往來調度所需，甲○在長期管理永
好公司，突遭逐出，資料均為公司扣留情況下，無法就管理期間
資金運用情形及其流向清楚交待，難為被告等不利之認定。復亦
說明甲○既否認有盜用印章開立支票，證人廖國昌律師雖證稱用
印支票均會影印留存，惟其留存、保管程序是否嚴謹，告訴人提
出告訴時是否有意遺漏，實難僅憑其證言，據以推論原判決附表
二支票係甲○向廖國昌借出公司印鑑章所開立或係未經廖國昌親
自用印之理由稽詳。所為說明，從形式上觀察，無悖於經驗法則
與論理法則，尚難漫指為違法。檢察官上訴意旨，對於原判決究
竟如何違背法令，非依卷內資料為具體指摘，猶執陳詞，對於原
判決已詳為論斷及說明之事項，再為事實之爭辯，並對原審採證
認事之職權行使，任意指摘，難謂已符合首揭法定上訴要件，其
偽造有價證券及行使偽造私文書部分上訴不合法律上之程式，應
予駁回。
二、詐欺取財、背信部分：
刑事訴訟法第三百七十六條所列各罪之案件，經第二審判決者，
不得上訴於第三審法院，法有明文。被告等被訴涉犯刑法第三百
三十九條第一項詐欺取財、第三百四十二條背信罪嫌部分，核屬
刑事訴訟法第三百七十六條第四款、第五款之罪，依前開說明，
既經第二審判決，自不得上訴於第三審法院，上訴人一併提起上
訴，顯為法所許，應併予駁回。
據上論結，應依刑事訴訟法第三百九十五條前段，判決如主文。
中    華    民    國  九十九  年    三    月  二十五  日
                      最高法院刑事第十一庭
                          審判長法官  石  木  欽
                                法官  洪  佳  濱
                                法官  韓  金  秀
                                法官  段  景  榕
                                法官  周  煙  平
本件正本證明與原本無異
                                      書  記  官
中    華    民    國  九十九  年    三    月  三十一  日
                                                     ｍ

司法院資訊處製作；財團法人民間司法改革基金會備份。
